【裁判字號】    90,上訴,1306
【裁判日期】    901106
【裁判案由】    偽造文書
【裁判全文】
臺灣高等法院高雄分院刑事判決          九十年度上訴字第一三六號
    上  訴  人
    即  被  告  丁○○
    選任辯護人  吳賢明  律師
右上訴人因偽造文書案件，不服臺灣高雄地方法院八十九年度訴字第二八二六號中華
民國九十年五月二十五日第一審判決（起訴及移送併辦案號：臺灣高雄地方法院檢察
署八十九年度偵字第二０八九六、二六二一五、二六五一八號、台灣台南地方法院檢
察署九十年度偵字第二七八一號、第三四九七號、台灣台北地方法院檢察署九十年度
偵字第三０九八號），提起上訴，本院判決如左：
      主      文
原判決撤銷。
丁○○共同連續行使偽造私文書，足以生損害於他人，處有期徒刑壹年捌月。
如附表所示偽造之署押，印文及印章均沒收。
      事      實
一、丁○○於八十九年六月七日，因欲找工作翻閱自由時報之人事啟事，而打電話向
    一郭姓不詳名子之成年男子應徵工作，竟與該郭姓男子共同基於概括之犯意聯絡
    ，由該郭生男子以託運方式郵寄他人之身分證、印章與丁○○，丁○○明知未得
    授權，仍持身分證、印章，連續於下列時、地，偽造同意（授權）書，佯稱受身
    分證上所載人士之委託，並偽造申請人之名義填寫市內電話業務申請書，冒用他
    人名義向中華電信股份有限公司申請室內電話之租用或變更，每以此方式申請一
    線電話即可獲得新台幣（以下同）五百元之報酬，辦妥後再將該等身分證及印章
    寄還與該不詳郭姓成年男子：
（一）八十九年六月十四日某時，在中華電信公司台灣北區電信分公司台北北區營運
      處，持乙○○（原名邱立仁）八十五年間在台北市遺失之身分證及郭姓男子偽
      造之印章一枚，於「市內電話業務申請書」上以偽造「邱立仁」署押及印文各
      一枚之方式，偽造上開申請書後，申請租用（０２）00000000號及0
      0000000號二線電話，足生損害於乙○○及中華電信公司對其客戶資料
      及業務管理之正確性，嗣因乙○○收到通話帳單發覺有異而提出檢舉後，為警
      查獲；
（二）八十九年六月十六日某時，在中華電信公司台灣北區電信分公司台北東區營運
      處，持甲○○八十八年七月間在台北市遺失之身分證及郭姓男子偽造之印章各
      一枚，於「市內電話業務申請書」上以偽造「甲○○」署押及印文各一枚之方
      式，而偽造上開申請書後，申請租用（０２）00000000號及0000
      0000號二線電話，足生損害於甲○○及中華電信公司對其客戶資料及業務
      管理之正確性，嗣因甲○○發覺有異提出檢舉後，為警查獲；
（三）八十九年七月一日某時，在中華電信公司南區分公司台南營運處，持乙○○（
      原名邱立仁）遺失之身分證及郭姓男子偽造之印章一枚，於「市內電話業務申
      請書」上以偽造「邱立仁」署押及印文各一枚之方式，而偽造上開申請書後，
      申請租用（０６）0000000號及0000000號二線電話，足生損害
      於乙○○及中華電信公司對其客戶資料及業務管理之正確性，嗣因乙○○收到
      通話帳單發覺有異而提出檢舉後，為警查獲；
（四）八十九年七月三十一日某時，在中華電信公司台灣北區電信分公司台北東區營
      運處，持丙○○遺失之身分證及郭姓男子偽造之「丙○○」、「李龍飛」印章
      各一枚，於「市內電話異動申請書」三紙上，以偽造「丙○○」及「李龍飛」
      之印文各五枚之方式，而偽造上開申請書三紙後，申請將以「李龍飛」名義租
      用之（０２）00000000號、00000000號及00000000
      號等三線電話過戶為「丙○○」名義，足生損害於丙○○及中華電信公司對其
      客戶資料及業務管理之正確性，嗣因丙○○發覺有異而提出檢舉後，為警查獲
      ；
（五）八十九年九月十一日某時，在中華電信公司南區分公司台南營運處，持黃淑賢
      八十八年九月間遺失之身分證一枚及郭姓男子偽造之「黃淑賢」、「陳慧書」
      印章各一枚，於「市內電話業務申請書」及「多功能受化方付費電話租用申請
      書」各一份上，以偽造「黃淑賢」署押、印文各一枚及偽造「陳慧書」印文一
      枚之方式，偽造上開申請書二紙，申請將以「陳慧書」名義租用之（０６）0
      000000號電話過戶為「黃淑賢」名義，並申請租用000000000
      號電話，附加在上開市內電話上使用，足生損害於黃淑賢、陳慧書及中華電信
      公司對其客戶資料及業務管理之正確性，嗣因黃淑賢發覺有異提出檢舉後，為
      警查獲；
（六）於八十九年九月八日，在中華電信公司桃園營運處，持林幸慧遺失之身分證（
      係八十九年四月間在台中市卡拉ＯＫ店內遭竊）及印章，在「市內電話業務申
      請書」及「同意（授權）書」上，以偽造「林幸慧」印文二枚之方式，偽造上
      開申請書及同意書各一紙，向該營業處申請租用號碼為0000000號、0
      000000號電話；復於八十九年九月十四日，再持林幸慧之身分證及印章
      ，至中華電信股份有限公司南區分公司高雄營運處，偽造林幸慧之同意（授權
      ）書及市內電話申請書，並持以行使，佯稱受林幸慧委託，申請租用號碼為0
      000000號、0000000號電話，足生損害於林幸慧及中華電信公司
      對其客戶資料及業務管理之正確性，嗣於八十九年九月十四日十六時三十分許
      ，丁○○甫完成申請手續，即為警當場查獲，並扣得林幸慧之身分證一張、印
      章二枚。
二、案經高雄市政府警察局新興分局移請台灣高雄地方法院檢察署檢察官偵查起訴。
      理      由
一、訊據上訴人即被告丁○○對於右開由其出面填寫市內電話業務申請書，向中華電
    信公司申請室內電話之租用或變更之事實，固坦承不諱，惟矢口否認有偽造文書
    之犯行，辯稱伊係看報紙應徵工作，郭姓男子係以全通運遊覽車將文件送到高雄
    ，由伊去提領，伊不知郭姓男子交付辦理電信業務申請人之身分證及印章係贓物
    及偽造之物，且不知依照郭姓男子之指示辦理電信業務有偽造文書並行使之情事
    云云，然查被告受僱於郭姓男子，竟不知其名字，且該郭姓男子僅寄給被告申請
    名義人之身分證及印章，被告與該等申請名義人並未謀面，未親自接受該等申請
    名義人之委託，即由被告填寫委託書、申請書等文件，並在該文件上蓋上印章，
    向中華電信公司申請，而每申請一件之報酬，依被告所陳，為五百元，然被告申
    請電話之地點，有在台北、有在台南、高雄、桃園，地點遠近不一，報酬竟皆相
    同，凡此在在均與常情有違，又被告所提八十九年六月七日自由報報之人事廣告
    及證人黃福乾之證詞，僅能證明有一自稱黃旗煌之人有委託黃福乾在該自由時報
    刊登前開廣告之情事，並不能為被告未與郭姓男子共同犯罪之證明，另被告提出
    其郵政儲金簿上有二十六筆三千元至三萬元之不等之入款項，但此亦僅能證明
    有人款給被告，亦不能為被告並無偽造文書之證明，而被害人林幸慧等人係因
    身分證遺失，而被冒名申請租用電話等，亦據被害人林幸慧於原審及被害人乙○○、甲○○、丙○○、黃淑賢等人於警訊時指訴甚詳，並有林幸慧身分證一張及
    印章二枚扣案暨「市內電話業務申請書」五份、「市內電話異動申請書」一份、
    「多功能受化方付費電話租用申請書」一份、同意（委託）書一份、市內電話新
    裝繳費收據二紙、客戶地址資料查詢表六份附卷可資佐證，被告所辯要係卸責之
    詞，不足採信。本件事證明確，被告犯行堪以認定，應依法論科。
二、核被告所為，係犯刑法第二百十六條、第二百十條之行使偽造私文書罪。被告偽
    造印文、署押之行為，係偽造文書行為之階段行為；其偽造文書後持以行使，其
    偽造之低度行為，應為行使之高度行為所吸收，均不另論罪罪。被告與該不詳姓
    名成年男子間有犯意聯絡及行為分擔，均為共同正犯。又被告先後多次犯行，時
    間緊接、方法相同，所犯又係構成要件相同之罪名，顯係出於概括之犯意為之，
    應依連續犯之規定論以一罪論，並加重其刑。公訴人雖僅就事實欄（六）之犯行
    提起公訴，然檢察官就犯罪事實一部起訴者，其效力及於全部，本件被告事實欄
    （一）至（五）部分之犯罪事實，與前揭論罪科刑之部分，有連續犯之關係，為
    裁判上一罪，已如前述，本院自應一併究辦，原審予以論罪科刑，固非無見，然
    查如事實欄（六）被告在中華電信公司高雄營業處冒用林幸慧申請之電話號碼係
    0000000號，原判決記載為三六五七六０號，與事實不符，被告上訴否認
    犯罪，而指摘原判決不當，雖無理由，惟原判決既有可議，即屬無可維持，應由
    本院將原判決撤銷，審酌被告年輕力盛，不循正當管道賺取金錢，因圖小利，竟
    一再違法冒名申請電話，助長他人利用該等冒名之電話犯罪，及其犯罪後已坦認
    受他人利用，態度尚佳等情狀，爰予科處有期徒刑壹年捌月，如附表所示之署押
    ，印文及印章均屬偽造，此經被告供述在卷，應依刑法第二百十九條之規定宣告
    沒收。
三、移送併辦意旨另認被告涉嫌侵占被害人甲○○、乙○○、戊○○、丙○○等人遺
    失之身分證，另涉有刑法第三百三十七條之侵占遺失物罪嫌等情。惟訊據被告堅
    決否認有侵占犯行，辯稱上開身分證均係郭姓男子寄送交伊申辦電話使用，辦畢
    後即寄還郭姓男子，上開身份證並非伊所拾得，亦未侵占等語。經查：郭姓男子
    如何寄送上開身分證、印章予被告並由被告冒名申辦電話之情節，業據被告供述
    甚詳，並有上開申請書多份在卷可參，參諸被告確係見報應徵，及登報者避不與
    廣告商見面，已據證人黃福乾在本院證述明確等情，足見上開被害人遺失之身分
    證並非被告所拾得並加以侵占，被告以受託人或代理人名義冒名申請電話時，亦
    難認有易持有為所有之侵占犯意，是移送併辦意旨關於此部分之犯行既不能證明
    ，此部份與前開論罪科刑部分即無裁判上一罪關係，未經起訴，本院不得加以審
    判，此部分應由檢察官另行依法偵查辦理，併此敘明。
據上論斷，應依刑事訴訟法第三百六十九條第一項前段、第三百六十四條、第二百九
十九條第一項前段、刑法第二十八條、第五十六條、第二百十六條、第二百十條、第
二百十九條，判決如主文。
本案經檢察官郭振昌到庭執行職務。
中    華    民    國      九十      年      十一      月       六       日
                              臺灣高等法院高雄分院刑事第九庭
                                  審判長法官  張明松
                                        法官  江泰章
                                        法官  陳吉雄
右正本證明與原本無異。
如不服本判決，應於判決送達後十日內向本院提出上訴狀，其未述理由者並應於提
出上訴狀後十日內向本院補提理由書（應附繕本)。
                                      書記官  沈有進
中    華    民    國      九十      年      十一      月       八       日
附錄：本判決論罪科刑法條：
刑法第二百十條
偽造、變造私文書，足以生損害於公眾或他人者，處五年以下有期徒刑。
附表：
┌──┬────────────┬────────────────┐
│編號│文    件      名    稱  │應    沒    收    之    物      │
├──┼────────────┼────────────────┤
│一  │市內電話業務申請書一份  │「邱立仁」署押、印文各壹枚      │
├──┼────────────┼────────────────┤
│二  │市內電話業務申請書一份  │「甲○○」署押、印文各壹枚      │
├──┼────────────┼────────────────┤
│三  │市內電話業務申請書二份  │「邱立仁」署押貳枚、印文貳枚    │
├──┼────────────┼────────────────┤
│四  │市內電話異動申請書三份  │「李龍飛」印文伍枚、「丙○○」印│
│    │                        │ 文伍枚                         │
├──┼────────────┼────────────────┤
│五  │1.市內電話業務申請書一份│1.「陳慧書」、「黃淑賢」印文各壹│
│    │2.多功能受話方付費電話租│   枚                      │
│    │  用申請書              │2.「黃淑賢」印文壹枚            │
├──┼────────────┼────────────────┤
│六  │1.市內電話業務申請書二份│1.「林幸慧」印文貳枚            │
│    │2.同意（授權）書一份    │2.「林幸慧」印文壹枚            │
│    │                        │                                │
├──┼────────────┼────────────────┤
│七  │                        │「邱立仁」、「甲○○」、「李龍飛│
│    │                        │ 」、「丙○○」、「陳慧書」、「 │
│    │                        │ 黃淑賢」、「林幸慧」（扣案）印 │
│    │                        │ 章各壹枚                       │
└──┴────────────┴────────────────┘
                                                            Ａ


司法院資訊處製作；財團法人民間司法改革基金會備份。
